智慧財產法院民事判決
                                   100年度民專訴字第77號
原      告　蘇茂興　　　
訴訟代理人　邱南英律師
複  代理人  郭全河　　　
被      告　饒惠珍即潔庭企業社
          　林鎮垣　　　
上列當事人間侵害專利權有關財產權爭議事件，本院於100 年10
月26日言詞辯論終結，判決如下：
    主  文
原告之訴及其假執行之聲請均駁回。
訴訟費用由原告負擔。
    事實及理由
一、原告起訴主張：
  (一)原告係新型第193747號「碎石排水袋」（下稱係爭專利）之
    專利權人，專利期間為自民國91年8 月11日至103 年1 月30
    日止，係爭專利申請專利範圍包含：1.一種碎石排水袋，係
    包含有本體，讓本體設導水管，及導水管後方設壁面，且於
    該壁面固設有網面，此網面位於導水管之入口處；又設有袋
    體，及袋體設網狀面；另面設塑膠布面，如此以使水份經網
    狀面進入袋體中，再於袋體內填設有碎石，可利用碎石防止
    土石堵塞導水管之入口處，並提供擋土牆良好之排水效果。
    2.依申請專利範圍第1 項所述之碎石排水袋，其中在袋體之
    網狀面及塑膠布面之上緣設條狀公／母粘扣帶，當於袋體內
    裝填碎石後，利用粘扣帶進行封口動作。3.依申請專利範圍
    第1 項所述之碎石排水袋，其中粘扣帶之厚度，以使鋼釘可
    釘設入擋土牆中，即可令排水袋被固定在洩水管之內側。
  (二)被告林鎮垣為被告饒惠珍即潔庭企業社之工程料部負責人，
    對外為販賣之要約或販賣侵害第193747號專利權系爭排水袋
    ，並於100 年3 月22日以單價新台幣（下同）28元，販售係
    爭排水袋予設址於高雄市○○區○○路398 號4 樓之光裕營
    造有限公司（下稱光裕營造公司）共50只，總價1400元整（
    如原證一），被告饒惠珍即潔庭企業社，並開立出廠證明單
    、發票SY00000000及出貨單予光裕營造公司。
  (三)就系爭排水袋與第193747號專利權之申請專利範圍為侵權分
    析比較如下：
  1.第193747號專利權「設本體2 ，本體2 設導水管20，導水管
    20後方設壁面21，且於該壁面21設網面22，網面22位於導水
    管20之入口處200 。」而系爭排水袋「設本體，本體設導水
    管，導水管後方設壁面，且於該壁面設網面，網面位於導水
    管之入口處。」則係爭排水袋設相同之「本體」、本體設「
    導水管」、導水管後方設「壁面」、壁面設「網面」、網面
    位於導水管之入口處壁面，因此，得證兩者之對應元件之文
    義讀取均相同。
  2.第193747號專利權「設有袋體3 ，及袋體3 設網狀面31；另
    面設塑膠布面32，如此以使水份經網狀面31進入袋體3 中，
    再於袋體3 內填設有碎石，可利用碎石防止土石堵塞導水管
    之入口處，並提供擋土牆良好之排水效果。」及為使袋體可
    被填入碎石，乃於袋體之入口處設在袋體之網狀面及塑膠布
    面之上緣設條狀公／母粘扣帶（參第193747號專利權之申請
    專利範圍第2 項）。系爭排水袋「設有袋體，及袋體設網狀
    面；另面設塑膠布面，如此以使水份經網狀面進入袋體中，
    再於袋體內填設有碎石，可利用碎石防止土石堵塞導水管之
    入口處，並提供擋土牆良好之排水效果。」及為使袋體可被
    填入碎石，並於袋體之入口處設在袋體之網狀面及塑膠布面
    之上緣設條狀公／母粘扣帶。則係爭排水袋皆設相同之「袋
    體」、袋體設「網狀面」、袋體另面設「塑膠布面」、袋體
    之封口亦設有封口用之「公／母粘扣帶」於將來運用時須於
    袋體內填入碎石，作為擋土牆之過濾砂石之用。因此，得證
    兩者之「袋體」、「網狀面」、「塑膠布面」、「袋體可被
    填入碎石」之文義讀取均相同。
  3.綜上，系爭排水袋確實落入第193747號專利權之申請專利範
    圍第１與２項之特徵中。
  (四)為此，依據專利法第108 條、第84條第1 項、第85條之規定
    及侵權行為之法律關係，請求被告等應連帶賠償原告145 萬
    元整，並自訴狀送達次日起以百分之5 計算利息，並聲明願
    供擔保請准宣告假執行。
二、被告則抗辯：
  (一)被告林鎮垣於100 年3 月11日接到光裕營造公司電話，表明
    因公共工程需要碎石排水袋，被告林鎮垣乃上網搜尋政府工
    程公開招標網站，按其碎石袋內容圖示手工縫製50只，完全
    不知其碎石袋產品有其專利，且此碎石袋可縫製組合，為一
    般市售材料之組合而已，無須開模製作；且行政院農業委員
    會水土保持局南投分局之公開招標公告亦標明此碎石袋非專
    利產品，則被告林鎮垣對於原告之碎石袋有專利權存在之事
    實完全不知情。
  (二)被告饒惠珍從未仿製、販售原告之專利品，自始至終完全不
    知情，亦未從事此相關業務，原告主張之事實均係被告林鎮
    垣私自所為，潔庭企業之出廠證明單為被告林鎮垣私自所簽
    發，其中內容未徵得被告饒惠珍本人之簽名或同意，完全與
    被告饒惠珍無關。
  (三)綜上，被告並未侵害原告之專利權，原告之訴顯無理由，爰
    請求駁回原告之訴及其假執行之聲請。
三、兩造不爭執之事項：
  (一)原告係我國公告第498906號「碎石排水袋」新型專利（申請
    日為91年1 月31日，證書號為新型第193747號）之專利權人
    ，專利期間自91年8 月11日起至103 年1 月30日止（詳雄院
    卷第15-21 頁）。
  (二)被告林鎮垣於民國100 年3 月11日以單價新台幣（下同）28
    元，出售50個3 吋碎石袋予訴外人光裕營造公司，並以潔庭
    企業社即被告饒惠珍名義開立統一發票予訴外人光裕營造公
    司（詳雄院卷第13頁）。
四、本件爭點與本院判斷：
  (一)被告銷售光裕營造公司之50個3 吋碎石袋是否落入系爭專利
    申請專利範圍第1 項之文義或均等範圍：
  1.經查系爭專利申請專利範圍計有3 項，第1 項為獨立項，第
    2 、3 項為直接依附於第1 項之附屬項，第1 項之申請專利
    範圍為：「一種碎石排水袋，係包含有本體，讓本體設導水
    管，及導水管後方設壁面，且於該壁面固設有網面，此網面
    位於導水管之入口處；又設有袋體，及袋體設網狀面；另面
    設塑膠布面，如此以使水份經網狀面進入袋體中，再於袋體
    內填設有碎石，可利用碎石防止土石堵塞導水管之入口處，
    並提供擋土牆良好之排水效果。」並可將其構成要件拆解為
    如附表一所示。
  2.次查被告抗辯其銷售予光裕公司之50個3 吋碎石袋（下稱被
    控侵權物品），樣式如附件一之照片所示，袋體與導水管係
    呈分離狀態，且未於袋體內裝置碎石之事實，核與證人楊堯
    喜即購買人於本院100 年10月26日審理時證述：「我是當場
    去那邊買的，是如該圖片所示（附於本院卷第93、94頁），
    頭（即導水管）與袋子（即袋體）是分開的」等語（詳本院
    卷第110 頁）相符，自堪信為真實。
  3.被控侵權物品如附表一編號1A、1B、1D所示之技術內容為系
    爭專利申請專利範圍之文義所讀取：經查被控侵權物品係一
    種一種碎石排水袋；包含有本體，該本體設導水管，及導水
    管後方設壁面；又設有袋體，及袋體設網狀面，另面設塑膠
    布面，故被控侵權物品如附表編號1A、1B、1D所示之技術特
    徵自為系爭專利申請專利範圍之文義所讀取。
  4.被控侵權物品如附表一編號1C所示之技術內容無法為系爭專
    利申請專利範圍之文義讀取，但為系爭專利申請專利範圍第
    1 項如附表一1C所示技術特徵之均等物：經查系爭專利之網
    面係設於導水管入口處之壁面上，而被控侵權物品之網面係
    設於導管中段處；自均無法為系爭專利申請專利範圍第1 項
    之文義所讀取。惟兩者之技術手段、功能、結果經比對如附
    表二所示，實質上均屬相同，自為系爭專利申請專利範圍第
    1 項之均等範圍所讀取。
  5.被控侵權物品欠缺系爭專利申請專利範圍第1 項如附表一編
    號1E所示之技術特徵：經查系爭專利申請專利範圍第1 項如
    附表一編號1E所示之技術特徵為「如此以使水分經網狀面進
    入袋體中，再於袋體內填設有碎石，可利用碎石防止土石堵
    塞導水管之入口處，並提供擋土牆良好之排水效果」；其中
    「如此以使水分經網狀面進入袋體中」，以及「可利用碎石
    防止土石堵塞導水管之入口處，並提供擋土牆良好之排水效
    果」等文句，均屬物品原有之物理特性與功能之描述，並對
    於裝置或結構所附加之限制條件，非屬物品之實質技術特徵
    ，無庸作為比對之構成要件；至於「再於袋體內填設有碎石
    」，則為整個碎石排水袋之重要構成要件，蓋系爭專利所界
    定之本體與袋體均為習知技術，而結合本體與袋體作為擋土
    牆洩水管結構而未於袋體內填設碎石，則無法發揮系爭發明
    所欲達成「利用碎石防止土石堵塞導水管入口處」之發明目
    的。則系爭專利申請專利範圍第1 項之完整結構即如系爭專
    利發明說明書第6 圖所示，必須包含導水管20、壁面21、網
    面22、塑膠布面32、網狀面31、碎石4 各構成要件，則被控
    侵權物品既未將碎石填設於袋體內，自不具有利用「碎石」
    防止土石堵塞導水管入口處之功能，同時亦欠缺系爭專利申
    請專利範圍第1 項如附表一編號1E所示之技術特徵。
  6.被控侵權物品亦不具備系爭專利申請專利範圍第1 項將本體
    與袋體結合之技術特徵：經查系爭專利申請專利範圍第1項
    碎石排水袋係包含有本體與袋體，即本體與袋體係結合為一
    體，而非分開之兩個裝置，此觀諸系爭專利發明說明五創作
    說明所記載「袋體3 設孔30，以為本體之導水管自袋體內側
    往外伸設，且使壁面21位於袋體內，利用加工方式令本體與
    袋體結合為一體」（詳雄院卷第18頁）。而被控侵權物品則
    係本體與袋體兩者分離，並未結合成為一體，則被控侵權物
    品亦欠缺系爭專利申請專利範圍第1 項結合本體與袋體之技
    術特徵。
  7.綜上所述，被控侵權物品欠缺系爭專利申請專利範圍第1 項
    所界定「於袋體內填設有碎石」之技術特徵，不符合全要件
    原則；且亦未將本體與袋體結合，自無從對於系爭專利申請
    專利範圍第1 項構成直接侵害。又系爭專利申請專利範圍第
    2 、3 項係附屬於第1 項之附屬項，被控侵權物品既未侵害
    系爭專利申請專利範圍第1 項，自亦不侵害附屬於第1 項之
    第2 、3 項附屬項。
五、從而，原告依據專利法第108 條、第84條第1 項、第85條之
    規定及侵權行為之法律關係，請求被告連帶給付145 萬元及
    自起訴狀繕本送達翌日起至清償日止按年息百分之5 計算之
    利息，為無理由，應予駁回。又原告既受敗訴之判決，其假
    執起之聲請，亦失所附麗，應併予駁回。
六、結論：原告之訴為無理由，依民事訴訟法第78條，判決如主
    文。
中　　華　　民　　國　　100　 年　　11　　月　　16　　日
                    智慧財產法院第一庭
                                法　官　何君豪
以上正本係照原本作成。
如對本判決上訴，須於判決送達後20日內向本院提出上訴狀。
如委任律師提起上訴者，應一併繳納上訴審裁判費。
中　　華　　民　　國　　100　 年　　11　　月　　16　　日
  　　　　　　　　　　　　　　　書記官　張君豪